【裁判字號】    98,執消債更,23
【裁判日期】    981106
【裁判案由】    更生事件
【裁判全文】
臺灣臺北地方法院民事裁定          98年度執消債更字第23號
聲  請  人
即債務人    陳俊禮
代  理  人  林福地律師
相  對  人
即債權人    台北富邦商業銀行股份有限公司
相  對  人
即債權人    香港商香港上海豐銀行股份有限公司
相  對  人
即債權人    香港商香港上海豐銀行股份有限公司
相  對  人
即債權人    萬泰商業銀行股份有限公司
相  對  人
即債權人    台新國際商業銀行股份有限公司
相  對  人
即債權人    中國信託商業銀行股份有限公司
相  對  人
即債權人    友邦國際信用卡股份有限公司
相  對  人
即債權人    荷商荷蘭銀行股份有限公司台北分公司
            (原台東區中小企業銀行股份有限公司)
上列當事人聲請消費者債務清理事件，本院裁定如下：
    主  文
債務人所提如附件所示之更生方案應予認可。
    理  由
一、按「債務人有薪資、執行業務所得或其他固定收入，法院認
    更生方案之條件公允者，得不經債權人會議可決，逕依債務
    人之聲請或依職權以裁定認可更生方案」消費者債務清理條
    例(下稱本條例)第64條第1項定有明文。
二、經查，本件債務人於民國 (下同)97 年11月14日向本院聲請
    更生，前經本院裁定開始更生程序在案，有上開裁定一份在
    卷可參，又債務人確有薪資，亦有第三人合一紙業有限公司
    合管字第0000000號函在卷足憑。再觀諸債務人所提如附件
    所示之更生方案，其條件為：債務人以3個月為一期，每期
    清償額為新台幣 (下同)51,804 元，分24期清償，自認可更
    生方案裁定確定之翌日起為6年，加上98年1月至98年10月扣
    押之薪資108,002元，清償總金額為1,351,298元，清償成數
    為72.12%，於每期10日依附表所示每期清償額，按期電匯給
    最大債權人銀行，依債權比例處理。本院參酌內政部社會司
    統計報告，98年度台北市每人每月最低基本生活費用為
    14,558元；財政部公告98年扶養免稅額為每人82,000元 (平
    均每月為6,833元)等情。債務人更生方案所列之每月生活費
    為9816元，扶養配偶高美貞、子女陳芊如之每月支出9,000
    元，合計每月必要生活費用及扶養費為18,816元，並無超過
    。而債務人平均每月收入約36,084元 (將年終獎金及津貼除
    以12個月，再加上每月薪資)，於扣除上開必要生活費用及
    扶養費後，剩餘之17,268元 (36084元-18816元=17,268元)
    ，全數償還予各債權人，其更生方案當屬公允、適當、可行
    ，且無同條例第63條所定不應認可之消極事由存在，故本件
    更生方案應予認可。
三、債務人提出如附件所示之更生方案，經函請各債權人表示意
    見，除台新國際商業銀行股份有限公司表示同意，台北富邦
    商業銀行未表示意見，荷商荷蘭銀行股份有限公司台北分公
    司 (原台東區中小企業銀行股份有限公司)逾期表示意見外
    ，其餘各債權人均表示不同意或提出質疑。債權人反對更生
    方案，其主要理由略為：債務人應循銀行公會「個別協商一
    致性方案」、應提高清償成數、清償期應延長至8年、債務
    人之配偶若有工作能力，受扶養義務應免除、配偶應負擔日
    常生活費、房租及子女扶養費一半、債務人之配偶若無工作
    ，無法擔任保證人、應就債務人生活為限制、債務人應每月
    給付一次、債權應分別電匯、撥付各債權人等語。
四、查，本條例之立法目的，在於使陷於經濟上困難之消費者，
    得依本條例清理債務，藉以妥適調整其與債務人之權利義務
    關係。債權人究循銀行公會所提供之「個別協商一致性方案
    」抑透過本條例解決債務，本有自主選擇權，而債務人既依
    本條例聲請更生，並經本院裁定開始更生，自得依法提出妥
    適之更生方案清償債務，債權人對於程序擇採，並無置喙餘
    地。清償成數、年限，並非認可更生方案唯一標準，若審酌
    債務人收支情形、個人最低生活條件、家庭成員經濟能力等
    因素，確已盡清償能事，應無不予認可之理。債務人每月所
    列計必要生活費用僅9,816元，遠低於內政部社會司所公告
    之數額，履行6年24期之更生方案，實已對其日常生活收支
    作成極大限制，充分表現還款誠意，並無延長還款期限及限
    制債務人生活之必要。債務人之配偶雖於96年5月至97年9月
    有薪資收入，惟經本院調查勞保投保資料、所得稅資料清單
    、薪資存摺影本，其目前並無工作，因之，更生方案中列計
    配偶扶養費6,000元，應屬合法妥適。另更生方案中並無列
    計房屋租金，而方案所列計之水、電、瓦斯、室內電話費用
    ，債務人配偶已依實際使用比例分擔；子女扶養費部分，債
    務人配偶亦參酌財政部所公告98年扶養免稅額 (平均每月
    6,833元)，負擔每月3,000元，因之，債權人主張債務人之
    配偶應再負擔前開費用，實有所誤解。又保證人提供與否，
    應屬任意規定事項，債務人既提供配偶為保證人，當無不許
    之理，與保證人目前是否有無工作無涉。至於債務人更生方
    案中3個月為一期之清償方法，合於本條例第53條第2項第2
    款規定，應無任何不妥；而更生清償給付方式，雖債務人主
    張按期電匯給最大債權人銀行依比例處理，惟債權人既表示
    無法同意，債務人仍應本於債務清償之旨，另以協商方式妥
    適處理清償方式為宜，併予敘明。
五、綜上所述，債務人有固定收入，其更生方案之條件公允，且
    無不得認可之消極事由，揆諸消費者債務清理條例之立法目
    的，保障債權人公平受償，謀求消費者經濟生活之更生機會
    ，本件更生方案應予認可，爰裁定如主文。
中    華    民    國    98    年    11    月    6    日
                  民事執行處司法事務官  涂承嗣
上為正本係照原本作成
如不服本裁定，應於裁定送達後10日內，以書狀向本院司法事務
官提出異議
中    華    民    國    98    年    11    月    6    日
                            書  記  官  林婉瑩

司法院資訊處製作；財團法人民間司法改革基金會備份。
